【裁判字號】    98,上訴,682
【裁判日期】    980831
【裁判案由】    違反毒品危害防制條例
【裁判全文】
臺灣高等法院高雄分院刑事判決         98年度上訴字第682號
上  訴  人  臺灣高雄地方法院檢察署檢察官
上  訴  人
即  被  告  乙○○
                    現另案於臺灣高雄女子監獄執行中
選任辯護人  張名賢律師
上  訴  人
即  被  告  丙○○
選任辯護人  張永昌律師
上列上訴人因被告違反毒品危害防制條例案件，不服臺灣高雄地
方法院97年度訴字第1673號中華民國98年4 月2 日第一審判決（
起訴案號：臺灣高雄地方法院檢察署97年度偵字第20890 、2743
5 號），提起上訴，本院判決如下：
     主  文
原判決關於乙○○、丙○○共同販賣第一級毒品海洛因及乙○○
販賣第二級毒品甲基安非他命部分暨定執行部分均撤銷。
乙○○犯如附表一所示之拾罪，各量處如附表一所示之刑及沒收
之諭知；應執行有期徒刑貳拾伍年，扣案之電子磅秤壹台、SAMP
O 行動電話壹支均沒收，未扣案之販賣毒品所得新台幣壹萬肆仟
元沒收，如全部或一部不能沒收時，其中新台幣壹萬壹仟元部分
以其與丙○○財產連帶抵償之，新台幣仟元部分以其財產抵償
之。
丙○○犯如附表二所示之玖罪，各量處如附表二所示之刑及沒收
之諭知；應執行有期徒刑貳拾貳年，扣案之電子磅秤壹台、SAMP
O 行動電話壹支均沒收，未扣案之販賣毒品所得新台幣壹萬壹仟
元沒收，如全部或一部不能沒收時，以其與乙○○財產連帶抵償
之。
其他上訴駁回（丙○○被訴販賣第二級毒品甲基安非他命部分）
。
     事  實
一、乙○○前於民國96年間因施用毒品案件，經法院判處有期徒
    刑4 月2 罪，定應執行有期徒刑7 月確定，並於96年10月16
    日執行完畢。乙○○仍不知悔改，與其男友丙○○，明知海
    洛因係毒品危害防制條例所稱之第一級毒品，不得持有、販
    賣，竟基於販賣第一級毒品海洛因之犯意聯絡，並共同使用
    門號0000000000號之丙○○所有SAMPO 行動電話對外聯絡販
    毒事宜，及其所有電子磅秤1 台為分裝工具，自97年6 月16
    日起至同年7 月3 日止，在如附表三編號1-5 所示之時間、
    地點及價格，分別出售海洛因1 小包予丁○○5 次；在如附
    表三編號6-9 所示之時間、地點及價格，分別出售海洛因1
    小包予甲○○4 次，其中如附表三編號8 部分，因故未完成
    海洛因交付而未遂。另乙○○明知甲基安非他命係毒品危害
    防制條例所稱之第二級毒品，不得持有、販賣，竟另單獨基
    於販賣第二級毒品甲基安非他命之犯意，於如附表三編號10
    所示之時間、地點及價格，出售甲基安非他命予戊○○1 次
    。嗣於97年7 月21日14時5 分，為警持臺灣高雄地方法院法
    官所核發之搜索票在高雄縣鳳山市○○街84號5 樓執行搜索
    查獲，並扣得乙○○所有供販賣海洛因、甲基安非他命用之
    電子磅秤1 台、丙○○所有之SAMPO 行動電話1 支（門號為
    0000000000）。
二、案經內政部警政署高雄港務警察局移送台灣高雄地方法院檢
    察署檢察官偵查起訴。
     理  由
壹、證據能力部分：
一、按被告以外之人於偵查中向檢察官所為之陳述，除顯有不可
    信之情況者外，得為證據，刑事訴訟法第159 條之1 第2 項
    定有明文。經查，本件證人丁○○、戊○○、甲○○於偵查
    中向檢察官所為之陳述，業經其等具結以擔保陳述之可信性
    ，客觀上無何顯不可信之情形，且上開3 位證人均已經原審
    或本院傳訊到庭行交互詰問，是上開證人於偵查中之證詞自
    有證據能力。
二、按被告以外之人於檢察事務官、司法警察官或司法警察調查
    中所為之陳述，與審判中不符時，其先前之陳述具有較可信
    之特別情況，且為證明犯罪事實存否所必要者，得為證據，
    刑事訴訟法第159 條之2 定有明文。所謂「前後陳述不符」
    之要件，應就前後階段之陳述進行整體判斷，以決定其間是
    否具有實質性差異，惟無須針對全部陳述作比較，陳述之一
    部分有不符，亦屬之。本院審酌證人丁○○、甲○○於警詢
    有關購買海洛因之陳述，與其2 人於本院中之證述，有前後
    陳述不符之情（詳見後述），惟其於警詢時之陳述，係分別
    於97年7 月21日及同年8 月2 日，經警方首次傳喚到庭作證
    ，且距本件案發日相隔未逾2 月，證人當時記憶自較深刻，
    可立即反應所知，不致因時隔日久而遺忘案情，且依當時之
    情狀，應較無考量利害後，而為誇張或保留陳述之可能，亦
    較無來自被告或他人之壓力，而出於虛偽不實之陳述，或事
    後串謀而故為迴護被告之機會，反觀上開2 位證人於本院到
    庭作證時，則因被告同時在場，確有可能因此壓力而有迴護
    被告，或因己同涉本案而於利害衡量後有避重就輕之虞，依
    此可認證人丁○○、甲○○2 人於警詢中所為之陳述，客觀
    上應具有較可信之特別情況，且為證明本件犯罪事實存否所
    必要，揆諸上開說明，因認證人丁○○、甲○○2 人此部分
    之陳述應有證據能力，而得作為本案之證據。
三、證人丁○○於本院審理中雖陳稱於警詢時其毒癮發作，始配
    合警察為不實供述，惟經本院勘驗其於97年7 月21日警詢筆
    錄之錄影光碟，勘驗結果為：「整個警詢過程64分鐘，每5
    分鐘間隔勘驗，證人的精神狀況始終正常，沒有打哈欠、精
    神不濟的狀況，有微笑與警員談笑的情形，對於警察的詢問
    能流利的回答，沒有酒醉的狀況」，此有本院98年6 月29日
    審判筆錄在卷可稽（見本院卷125-126 頁），是證人丁○○
    上開警詢毒癮發作之陳述，自難採信。證人丁○○於警詢既
    出於其自由陳述，亦查無有非法取供之情形，其上開警詢筆
    錄，自有證據能力。
貳、被告乙○○、丙○○有罪部分：
一、訊據上訴人即被告乙○○、丙○○2 人均矢口否認有上開販
    賣海洛因或甲基安非他命之犯行，被告乙○○辯稱：因丁○○之前請我施用海洛因，這5 次是我請他施用海洛因；甲○○在電話中是與我談喝高梁酒，非買賣毒品；我係與戊○○
    一起出資購買甲基安非他命施用，我未出售毒品予其3 人云
    云，被告丙○○辯稱：門號0000000000手機是我所使用，但
    監聽內容並非談論買賣毒品，我未與乙○○共同販賣海洛因
    予丁○○及甲○○2 人云云。經查：
  (一)被告2 人共同販賣海洛因予丁○○部分：
  1.證人丁○○於警詢、偵查及原審中均一致證述：「我於附表
    三編號1 至4 所示之時、地向乙○○購買海洛因，於附表三
    編號5 所示之時、地向丙○○購買海洛因，且我使用行動電
    話門號0000000000號，市內電話00-0000000號與被告乙○○
    所使用0000000000號聯絡購買毒品事宜，我向被告乙○○購
    買的海洛因，都是被告丙○○幫被告乙○○交付給我」等情
    （見警1 卷第7-10頁、警2 卷第14-15 頁、偵卷第20-23 頁
    、原審卷第139-140 頁），經核與高雄港務警察局通訊監察
    譯文內容所述相符（見警1 卷第12-13 頁、警2 卷第17頁）
    ，本院審酌證人丁○○於97年7 月間，確實因施用第一級毒
    品，經原審法院以98年度審訴字第114 、228 號刑事判決判
    處有期徒刑8 月，此有台灣高等法院被告前案紀錄表在卷可
    稽（見本院卷第101 頁），且其與被告2 人並無嫌隙，自無
    甘冒偽證罪責而誣指被告犯行之理，是證人丁○○上開向被
    告2 人購買海洛因之證言，應堪採信。
  2.依卷附高雄港務警察局通訊監察譯文顯示（見警1 卷第12-1
    3 頁、警2 卷第17頁），證人丁○○確實以其所有00000000
    00號行動電話分別於下列時間撥打0000000000號行動電話，
    附表三編號1~5 之通話內容略以：97年6 月16日20時06分
    51 秒 ：「（丁○○：）你跟我弄跟昨天一樣的」，「（乙○○：）好」；96年6 月20日7 時29分30秒：「（丁○○
    ：）要問你那邊還有嗎」，「（乙○○：）有阿」，「（丁○○：）需要等嗎」，「（乙○○：）不用」，又於同日7
    時34 分07 秒：「（丁○○：）『姐阿』你可以幫我拿下來
    嗎」，「（乙○○：）是喔... 」，「（丁○○：）因為我
    來不及了」，「（乙○○：）好啊」；97年6 月23日10時
    10分49 秒 ：「（乙○○：）喂，你等一下」，「（丁○○
    ：）我以為你睡了」，「（乙○○：）你在那裡」，「（丁○○：）外面阿，我在這邊敲門啊」，「（乙○○：）不要
    敲啊，你是瘋了嗎」，「（丁○○：）我敲玻璃門」，「（
    乙○○：）我有聽到聲音」，「（丁○○：）喔，快一點」
    ；97年6 月24日22時54分42秒：「（乙○○：）喂」，「
    （丁○○：）你在家嗎」，「（乙○○：）嗯」，「（丁○○：）我現在過去，你先弄起來，我馬上要走。」；97年
    7 月3 日22時13分55秒：「（丙○○：）你要一樣嗎」，「
    （丁○○：）我要跟她說我先拿3000給她，剩下的明天在給
    她」，「（丙○○：）你先等一下，我先看看還有沒有你要
    的」，又同日22時16分27秒：「（丁○○：）怎樣」，「（
    丙○○：）東西夠啦... 」，「（丁○○：）好，那我先拿
    3 張有沒有關係」。依上開通話內容觀之，丁○○前往向被
    告乙○○、丙○○拿取毒品，既有支付3000元價金，且其支
    付價金過程均未論及合資購買毒品或由被告乙○○免費招待
    等情，堪認證人丁○○先前證稱：其係向被告2 人購買海洛
    因係屬實情。被告乙○○於原審辯稱係與丁○○合資購買海
    洛因，於本院辯稱5 次均是免費請丁○○施用海洛因等情，
    與上開證據不符，自難採信。
  3.證人丁○○於98年6 月29日本院審理中雖改稱：附表三編號
    1 及編號2 係向乙○○購買海洛因，附表編號3 至編號5 該
    3 次係與乙○○共同出資由被告乙○○出面幫忙購買海洛因
    等語（見本院卷第122-124 頁），惟證人丁○○於警詢中明
    確陳稱：【97年6 月23日上午10時10分49秒0000000000與00
    00000000通訊監察譯文（即附表三編號3） ，是我向乙○○
    購買海洛因，電話聯絡完畢後，在乙○○家裡跟他買了2000
    元海洛因。97年6 月24日下午22時54分42秒及23時2 分8 秒
    0000000000與0000000000通訊監察譯文（即附表三編號4 ）
    是我向乙○○購買海洛因，電話聯絡完畢後，在乙○○家裡
    跟他買了2000元海洛因。97年7 月3 日下午22時13分55秒、
    16分27秒、25分8 秒0000000000與0000000000通訊監察譯文
    （即附表三編號5） ，是我向丙○○購買海洛因。皆有完成
    交易。】等情明確（見警1 卷第10頁、警2 卷第15頁），且
    嗣後其於偵查及原審審理作證時均為相同之陳述，可見附表
    三編號3 至編號5 確屬丁○○向被告2 人購買海洛因無訛。
    證人丁○○於本院審理中改稱係與被告乙○○合資購買海洛
    因，顯與上開證據不符，為屬事後迴護被告之詞，尚難採信
    。
  (二)被告2 人共同販賣海洛因予甲○○寬部分：
  1.證人甲○○於警詢及偵查中均一致證稱：「我於附表三編號
    6 、7 、8 、9 所示時、地向丙○○、乙○○購買海洛因，
    係使用行動電話門號0000000000、0000000000號與00000000
    00號通聯購買海洛因，之後於附表三編號6 、7 、9 所示之
    時、地分別其將購毒款項交給丙○○、乙○○，然附表三編
    號8 所示該次尚未完成毒品之交付」等情（見警2 卷第19-2
    1 頁、偵卷第84-87 頁），經核與高雄港務警察局通訊監察
    譯文所載內容相符（見警2 卷第23頁）。本院審酌證人甲○○於97年9 月間，確實因施用第一級毒品，經原審法院以97
    年度審毒聲字第1599號裁定令入勒戒處所觀察勒戒後，並經
    檢察官為不起訴處分，此據證人甲○○證述在卷（見本院卷
    第183 頁），並有台灣高等法院被告前案紀錄表在卷可稽（
    見本院卷第103 頁），且其與被告2 人並無嫌隙，自無甘冒
    偽證罪責而誣指被告犯案之理，是證人甲○○上開向被告2
    人購買海洛因之證言，應堪採信。
  2.依卷附高雄港務警察局通訊監察譯文顯示（見警2 卷第23頁
    ），證人甲○○確實以其所有0000000000號行動電話撥打被
    告2 人共同使用之0000000000號行動電話，附表三編號6~9
    之通話內容略以：97年6 月13日19時30分05秒：「（甲○○：）你知道我要拿什麼嗎？我剛剛跟你說我要拿『高梁半
    瓶』，我現在要到了」，「（丙○○：）好」；97年6 月
    16日14時59分14秒：「（甲○○：）我說你今天的『高梁酒
    』水加太多了喔。」，「（丙○○：）哪有可能」，「（甲○○：）你朋友有沒有弄『摻香菸』的？」，「（丙○○：
    ）我有弄『摻香菸』的」、「你知道有二種，一種是那種，
    另一種就是賣你的那種，我跟你說下一次你就說要弄『水的
    』會『走的』，或是那一種」；97年6 月20日17時37分23
    秒：「（甲○○：）買一瓶『高梁』。」、「買一瓶『厚的
    』」；97年6 月23日9 時24分08秒：「（乙○○：）喂」
    ，「（甲○○：）阿銘？」，「（乙○○：）在睡覺」，「
    （甲○○：）還在睡？」，「（乙○○：）啊.. 」 ，「（
    甲○○：）『厚的』拿一瓶」等語，而證人甲○○於警詢及
    偵查中均明確證稱：【通話譯文中所指「高梁酒」係指海洛
    因，「摻香菸」係指將毒品摻入香煙施用，「水的」、「走
    的」係指以施打靜脈方式注射毒品，「厚的」係指海洛因】
    等語（見警2 卷第21頁、偵卷第85-86 頁），均足證甲○○
    上開證稱向被告2 人購買毒品海洛因等情，為屬真實。被告
    乙○○2 人辯稱：通聯譯文內容係雙方談論喝「高梁酒」云
    云，與上開證據不符，尚難採信。
  3.證人甲○○於98年8 月17日本院審理中雖改稱：曾向被告丙○○拿過毒品1 、2 次，附表三編號6~9 通話後，並無與被
    告2 人見面等語（見本院卷第183-188 頁），惟其於警詢中
    明確證稱：【我自今年7 月向丙○○購買毒品海洛因，總共
    跟他購買過約3 ～4 次，每次交易金額約1000～2000元不等
    。最後一次是在今年7 月中旬，向丙○○購買1000元海洛因
    毒品，數量一點點，在他位於高雄縣鳳山市○○街54號5 摟
    住處樓下。交易方式是以電話聯繫完後，再到他家完成毒品
    交易。附表三編號6 之通訊監察譯文，是我向丙○○購買海
    洛因。通話結束後5 分中，在他家樓下丙○○親自將毒品交
    給我。編號7 之通訊監察譯文，是我與丙○○講海洛因毒品
    品質的問題。電話聯繫之前5 分鐘，在他家樓下丙○○親自
    將毒品交給我。編號8 之通訊監察譯文，是我與丙○○講購
    買海洛因毒品的交易，但該次未完成毒品交易。編號9 之通
    訊監譯文，是我向乙○○購買海洛因。該通通話結束後幾分
    鐘，在他家樓下乙○○親自將毒品交給我，交易金額1000元
    。】等情明確（見警2 卷第19-21 頁），其於偵查中復為相
    同之證述（見偵卷第85-86 頁），可知附表三編號6~9 確屬
    甲○○向被告2 人購買海洛因無訛。證人甲○○於本院審理
    中改稱只向被告丙○○拿過1 、2 次海洛因，且上開監聽通
    話後未與被告2 人見面購買海洛因，顯與上開證據不符，為
    屬事後迴護被告之詞，尚難採信。
  4.附表三編號7 、8 之交易金額，證人甲○○於警詢時證稱：
    每次交易金額約1000～2000元不等（見警2 卷第20頁），於
    偵查中證稱：向丙○○購買過3 、4 次海洛因，每次500 ～
    2000元不等（見偵卷第86頁），因本案被告2 人均否認犯行
    ，於證人甲○○已無法記憶購買毒品金額之情況下，依罪疑
    惟輕原則，爰以對被告最有利之金額，即均為500 元，予以
    認定。
  (三)按共同正犯，係共同實施犯罪行為之人，在共同意思範圍內
    ，各自分擔犯罪行為之一部，相互利用他人之行為，以達其
    犯罪之目的，其成立不以全體均參與實施犯罪構成要件之行
    為為要件。共同正犯之意思聯絡，不限於事前有所謀議，僅
    於行為當時有共同犯意之聯絡，於行為當時，基於相互之認
    識，不論明示通謀或相互間默示合致，以共同犯罪之意思參
    與，均屬之；而行為分擔，亦不以每一階段皆有參與為必要
    ，倘具有相互利用其行為之合同意思所為，仍應負共同正犯
    之責，蓋共同正犯，於合同意思範圍內，組成一共犯團體，
    團體中任何一人之行為，均為共犯團體之行為，他共犯均須
    負共同責任，初無分別何一行為係何一共犯所實施之必要。
    （最高法院85年度台上字第4962號、88年度台上字第2230號
    、第2858號判決、73年台上字第1886號判例意旨參照）。查
    丁○○、甲○○均曾向被告乙○○、丙○○2 人以電話聯繫
    購買海洛因事宜，且其2 人亦均曾親自交付海洛因予丁○○
    、甲○○2 人，並收受購毒價金，前已述明，又被告2 人平
    時共同居住於一處，且為男女朋友，關係密切，復共同使用
    上開0000000000號行動電話販售海洛因，可見其2 人對於彼
    此上述販賣海洛因之犯行，應有共同犯意之聯絡，依上開說
    明，其2 人自應負共同販賣海洛因之責，堪予認定。
  (四)被告乙○○販賣甲基安非他命予戊○○部分：
    證人戊○○於偵查及原審審理中均到庭具結且一致證稱：「
    我於附表三編號10所示之時、地向乙○○購買安非他命，我
    是使用行動電話門號0000000000號與0000000000號通聯購買
    毒品，我都是與被告乙○○聯絡，毒品亦是乙○○親自交付
    」等情（見偵卷第99-101頁、原審卷第144 頁），經核與卷
    附高雄港務警察局於97年6 月24日10時47分40秒通訊監察譯
    文所示【「（乙○○：）那你要多少」，「（戊○○：）3
    啦，不然沒錢了」】之內容相符，是被告乙○○確有販賣甲
    基安非他命予戊○○1 次，堪予認定。被告乙○○辯稱係與
    戊○○一起出資購買甲基安非他命施用，與上開證據不符，
    尚難採信。
  (五)此外，本案復有供上開販毒所用之電子磅秤1 台、及SAMPO
    行動電話1 支（門號為0000000000）扣案可資佐證。
  (六)又按海洛因、甲基安非他命均係管制之毒品，為屬量少價昂
    之物，且販賣海洛因、甲基安非他命之刑罰甚重，近年來政
    府大力查緝販毒者，此為公眾週知之事實，苟無利潤可圖，
    被告2 人當無甘冒被查緝並遭判重刑之危險，而出售海洛因
    ，被告乙○○亦不致於出售甲基安非他命，故被告2 人上開
    販賣海洛因及被告乙○○出售甲基安非他命之行為，其主觀
    上確有藉此方式賺取價差或量差以獲利之不法意圖，至為灼
    然。
  (七)綜上所述，被告2 人上開所辯，均屬卸責之詞，委無可採。
    本件事證明確，被告2 人上開犯行，均堪認定。
二、論罪科刑部分：
  (一)被告2 人行為後，毒品危害防制條例第4 條業於98年5 月20
    日修正公布，並於同年月22日起生效。被告行為時毒品危害
    防制條例第4 條第1 、2 項分別規定「製造、運輸、販賣第
    一級毒品者，處死刑或無期徒刑；處無期徒刑者，得併科新
    臺幣1 千萬元以下罰金」、「製造、運輸、販賣第二級毒品
    者，處無期徒刑或7 年以上有期徒刑，得併科新台幣7 百萬
    元以下罰金。」；被告行為後該條項分別修正為「製造、運
    輸、販賣第一級毒品者，處死刑或無期徒刑；處無期徒刑者
    ，得併科新臺幣2 千萬元以下罰金」、「製造、運輸、販賣
    第二級毒品者，處無期徒刑或七年以上有期徒刑，得併科新
    台幣1 千萬元以下罰金。」，比較新舊法結果，以被告行為
    時即修正前之併科罰金刑規定對被告較為有利，自應適用被
    告行為時即修正前之規定論處。
  (二)核被告乙○○、丙○○所為，分別係犯毒品危害防制條例第
    4 條第1 項之販賣第一級毒品罪（附表三編號1-7 及編號9
    部分）、同條第5 項、第1 項之販賣第一級毒品未遂罪（附
    表三編號8 部分），被告乙○○於附表三編號10部分，係另
    犯毒品危害防制條例第4 條第2 項之販賣第二級毒品罪。被
    告2 人於附表三編號8 之犯行部分，固有被告丙○○與證人
    甲○○間約定交易海洛因之通話，惟被告2 人否認有該次毒
    品之交易，且證人甲○○於警詢中證述：97年6 月20日與被
    告丙○○通話後並未完成毒品交易等語明確（見警2 卷第21
    頁），復查無其他積極證據足資證明被告2 人有於該日交付
    海洛因予甲○○而完成毒品交易之情，是被告2 人應係犯毒
    品危害防制條例第4 條第5 項、第1 項之販賣第一級毒品未
    遂罪，檢察官認該次被告2 人係犯同條第1 項之販賣第一級
    毒品罪容有誤會，惟因屬同一罪名，爰不予變更起訴法條，
    。被告2 人就上開所犯販賣第一級毒品及販賣第一級毒品未
    遂之犯行，有犯意之聯絡及行為之分擔，應論以共同正犯。
    又被告乙○○所為如附表三編號1-10之犯行，被告丙○○所
    為如附表三編號1-9 之犯行，時間非同，犯意各別，乃各自
    獨立之行為，應分論併罰。另被告2 人持有海洛因及被告乙○○持有甲基安非他命之低度行為，均為其等販賣海洛因、
    甲基安非他命之高度行為所吸收，不另論罪。被告乙○○曾
    受事實欄所示之有期徒刑執行完畢，有台灣高等法院被告前
    案紀錄表1 份在卷可查，其於執行完畢後5 年內再犯本件有
    期徒刑以上之罪，為累犯，其所犯販賣第一級及第二級毒品
    部分，除罰金刑及有期徒刑部分應依刑法第47條第1 項規定
    加重其刑外，法定刑死刑、無期徒刑部分依法不得加重。附
    表三編號8 部分，被告2 人已著手販毒行為之實施，惟因故
    未交付毒品海洛因，其犯罪尚屬未遂，爰依刑法第25條第2
    項規定，按既遂犯之刑減輕其刑。被告2 人所為販賣第一級
    毒品之行為固無足取，然販賣第一級毒品法定本刑為「死刑
    、無期徒刑」，罰甚嚴厲，惟渠等販出之海洛因數量非鉅，
    獲利非豐，非專門從事販毒之大中型毒梟可比，是其所犯販
    賣第一級毒品罪之法定本刑為死刑或無期徒刑，與其犯罪情
    節相較，實屬情輕法重，本院審酌上情，就販賣第一級毒品
    犯行，認被告2 人情堪憫恕，在客觀上顯然足以引起一般同
    情，認為縱使宣告法定最輕本刑猶嫌過重，爰依刑法第59條
    之規定酌減輕其刑。被告乙○○部分，並依刑法第71條第1
    項規定，先加後減。
  (三)原審據以論處被告2 人罪刑，固非無見；惟查：(1)按死刑及
    無期徒刑均不得加重，刑法第64條第1 項、第65條第1 項分
    別定有明文。本件被告乙○○所犯販賣第一級毒品海洛因部
    分，其法定刑為「處死刑或無期徒刑；處無期徒刑者，得併
    科新台幣一千萬元以下罰金。」，所犯販賣第二級毒品甲基
    安非他命部分，其法定刑為「處無期徒刑或七年以上有期徒
    刑，得併科新台幣七百萬元以下罰金。」，原審論以累犯並
    加重其刑，然未敘明死刑、無期徒刑部分，不得加重意旨，
    尚有未合。(2)按「無期徒刑減輕者，為20年以下15年以上有
    期徒刑。」，刑法第65條第2 項定有明文。原判決對被告乙○○、丙○○2 人附表三編號8 之犯行分別量處有期徒刑12
    年及11年，應係適用刑法第25條第2 項未遂犯規定減輕其刑
    ，始可為上開之量刑。惟原判決未於判決理由欄及據上論結
    欄內論述上開減輕之規定及法律依據，顯非適法。(3)本件供
    被告2 人販毒所用之SAMPO 廠牌行動電話1 支，係被告丙○○所有，惟門號0000000000之SIM 卡係被告丙○○友人所有
    ，非被告2 人所有，已據被告2 人供述在卷（見本院卷第21
    0 頁），原審認定該SAMPO 廠牌行動電係被告乙○○所有，
    且將非被告2 人所有之門號0000000000之SIM 卡依刑法第38
    條第1 項第2 款併予沒收，亦有未洽。(4)原判決附表二編號
    9 應沒收之販賣毒品所得係1 千元，原審誤載為500 元，尚
    有未合。(5)被告2 人所犯毒品危害防制條例第4 條第1 、2
    項規定，於其行為後，毒品危害防制條例第4 條業於98年5
    月20日修正公布，並於同年月22日起生效，原審未及為新舊
    法比較，亦有未合。被告上訴意旨否認犯罪，指摘原判決不
    當，檢察官上訴意旨認原判決依刑法第59條規定酌減不當，
    均無理由；惟原判決既有上開可議之處，自應由本院將原判
    決撤銷改判。
  (四)爰審酌毒品戕害人身，一經染毒，極易成癮，影響頗為深遠
    ，如任其氾濫、擴散，影響社會治安，危害非淺，被告2 人
    明知其害，仍將毒品販賣予他人，助長毒品氾濫，犯罪後復
    未坦白承認販賣毒品，本不宜輕縱；惟其所販賣之毒品，數
    量非鉅，金額尚低，非一般專門從事販賣毒品之徒可比，衡
    其犯罪情節輕重等一切情狀，各量處如主文所示之刑，並定
    應執行刑，以資懲儆。
  (五)又按共同正犯因相互間利用他人之行為，以遂行其犯意之實
    現，本於責任共同之原則，有關沒收部分，對於共犯間供犯
    罪所用之物，自均應為沒收之諭知（最高法院91年度臺上字
    第5583號、89年度臺上字第6946號判決參照），又毒品危害
    防制條例第19條第1 項規定，犯販賣毒品罪者，其犯罪所得
    之財物均沒收之，係採義務沒收主義，故販賣毒品所得之對
    價，不問其中成本若干，利潤多少，均應全部諭知沒收（最
    高法院91年度臺上字第2419號判決參照）。查被告2 人如附
    表三編號1-7 及編號9 所示各次販賣毒品所得款項及被告乙○○如附表三編號10所示販賣毒品所得款項，均應依同條例
    第19條第1 項規定，併宣告均沒收，如全部或一部不能沒收
    時，其中11,000元，應以被告2 人財產連帶抵償，另3,000
    元部分；由被告乙○○財產抵償之。電子磅秤1 台、SAMPO
    行動電話1 支（不含門號0000000000SIM 卡，前已敘明），
    分別係被告乙○○、丙○○所有，供本件販賣海洛因、甲基
    安非他命所用之物，應依刑法第38條第1 項第2 款宣告沒收
    （因行動電話非屬被告乙○○所有，爰不於附表一編號10部
    分，予以沒收）。另本件所扣得之海洛因2 包（含袋合計淨
    重0.88公克）、甲基安非他命2 包（淨重0.078 公克、0.43
    9 公克）、安非他命吸食器3 組、玻璃球管3 支、塑膠鏟管
    3 支、空夾鏈袋9 小包、帳冊1 本及現金42,000元，無法證
    明與本件被告2 人所犯之販賣毒品犯行有關，爰不予宣告沒
    收，併予敘明。
、被告丙○○無罪部分：
一、公訴意旨略以：被告丙○○於97年6 月24日12、13時許，於
    附表三編號10所示之地點與被告乙○○共同販賣甲基安非他
    命予戊○○1 次，因認被告丙○○涉有係毒品危害防制條例
    第4 條第2 項之販賣第二級毒品罪嫌等語。
二、按犯罪事實應依證據認定之，無證據不得認定犯罪事實，又
    不能證明被告犯罪，應諭知無罪之判決；刑事訴訟法第154
    條第2 項及第301 條第1 項分別定有明文。再按刑事訴訟法
    上所謂認定犯罪事實之證據，係指足以認定被告確有犯罪行
    為之積極證據而言，如未能發現相當證據或證據不足以證明
    ，自不能以推測或擬制之方法，以為裁判基礎。而認定不利
    於被告之事實，須依積極證據，苟積極證據不足為不利被告
    之認定時，即應為有利於被告之認定，更不必有何有利之證
    據；又認定犯罪事實所憑之證據，雖不以直接證據為限，間
    接證據亦包括在內，然而無論直接證據或間接證據，其為訴
    訟上之證明，須於通常一般之人均不致有所懷疑，而得確信
    其為真實之程度者，始得據為有罪之認定，倘其證明尚未達
    到此一程度，而有合理之懷疑存在，無從使事實審法院得有
    罪之確信時，即應由法院為諭知被告無罪之判決。亦即若證
    據資料在經驗科學上或論理法則上尚有對被告較為有利之存
    疑，而無從依其他客觀方法排除此項合理之可疑，即不得以
    此資料作為斷罪之基礎，且刑事訴訟制度受「倘有懷疑，即
    從被告之利益為解釋」、「被告應被推定為無罪」之原則所
    支配，故得為訴訟上之證明者，無論為直接或間接證據，須
    客觀上於一般人均不致有所懷疑而達於確信之程度者，始可
    據為有罪之認定，倘其證明尚未達於「確信」之程度，而有
    合理可疑存在時，即難據以為被告不利認定，換言之，在法
    律判斷上，即不能為被告有罪之認定。
三、公訴意旨認被告顏宏名涉犯販賣第二級毒品罪嫌，無非係以
    證人戊○○於偵查及原審之證述及門號0000000000號行動電
    話係被告2 人共同販賣毒品所使用等情為其論據。訊之被告
    丙○○堅決否認有販賣第二級毒品甲基安非他命之犯行，辯
    稱：我不認識戊○○，亦未於附表二編號10之時地與被告乙○○共同出售甲基安非他命予戊○○等語。
四、經查：
  (一)依證人戊○○於偵查中證稱：「我於97年6 月24日（即附表
    三編號10）有買甲基安非他命，交貨地點在鳳山市○○○路
    住處巷口，由小愛（即被告乙○○）自己1 人開車來交毒品
    給我」等語（見偵卷第101 頁），於原審審理中證稱：「97
    年6 月24日有向乙○○在高雄縣鳳山市○○○路220 巷口買
    甲基安非他命1 包，是打電話與乙○○連絡，沒有與丙○○
    說話，是乙○○1 人開車來拿甲基安非他命給我」等情觀之
    （見原審卷第144 頁），戊○○於附表三編號10購買甲基安
    非他命，均是與被告乙○○通話接洽，且係由被告乙○○單
    獨1 人前往交付毒品，且其證詞經核與戊○○於97年6 月24
    日10時47分40秒撥打上開0000000000號行動電話係由被告乙○○接聽應答等情相符，此有通訊監察譯文1 紙在卷可查（
    見警2 卷第33頁）。是依上開證據觀之，自難認定被告丙○○有共同參與被告乙○○出售甲基安非他命予戊○○之犯行
    。
  (二)被告丙○○與被告乙○○雖有共同使用門號0000000000號行
    動電話販賣海洛因予附表三編號1-9 之事實，前已述明，然
    甲基安非他命與海洛因分屬第二級及第一級毒品，為屬不同
    種類之毒品，其販賣毒品之標的不同，自難排除該甲基安非
    他命係由被告乙○○自行販賣之可能，公訴人徒以被告2 人
    共同使用該門號販賣海洛因，遽論被告2 人亦共同販賣甲基
    安非他命，尚嫌速斷。此外，本院復查無其他積極之證據，
    足以證明被告丙○○有與被告乙○○共同出售甲基安非他命
    予戊○○之犯行；核之上開法條及判例之意旨，被告丙○○
    此部分之犯罪尚屬不能證明。
五、原審因而以不能證明被告丙○○有共同販賣第二級毒品甲基
    安非他命犯行，而為其無罪之諭知，核無違誤；檢察官上訴
    意旨，仍執前詞，指摘原判決不當，為無理由，應予駁回。
據上論結，應依刑事訴訟法第368 條、第369 條第1 項前段、第
364 條、第299 條第1 項前段、第301 條第1 項，毒品危害防制
條例第4 條第1 項、第2 項、第5 項、第1 項（98年5 月20日修
正前之舊法）、第19條第1 項，刑法第11條、第2 條第1 項、第
28條、第47條第1 項、第25條第2 項、第59條、第51條第5 款、
第38條第1 項第2 款，判決如主文。
本案經檢察官蔡國禎到庭執行職務。
中    華    民    國    98    年    8     月    31    日
                  刑事第三庭    審判長法  官 周賢銳
                                      法  官 黃仁松
                                      法  官 施柏宏
以上正本證明與原本無異。
如不服本判決應於收受本判決後10日內向本院提出上訴書狀，其
未敘述上訴理由者，並得於提起上訴後10日內向本院補提理由書
狀（均須按他造當事人之人數附繕本）「切勿逕送上級法院」。
中    華    民    國    98    年    8     月    31    日
                                      書記官 魏文常
附表一：被告乙○○犯行部分
┌──┬─────────────────────────────┐
│ １ │共同販賣第一級毒品，累犯，處有期徒刑拾陸年，扣案之電子磅秤│
│    │1 台、SAMPO 行動電話1 支均沒收，未扣案之販賣毒品所得新台幣│
│    │壹仟元沒收，如全部或一部不能沒收時，以其與丙○○之財產連帶│
│    │抵償之。                                                  │
├──┼─────────────────────────────┤
│ ２ │共同販賣第一級毒品，累犯，處有期徒刑拾陸年，扣案之電子磅秤│
│    │1 台、SAMPO 行動電話1 支均沒收，未扣案之販賣毒品所得新台幣│
│    │壹仟元沒收，如全部或一部不能沒收時，以其與丙○○之財產連帶│
│    │抵償之。                                                  │
├──┼─────────────────────────────┤
│ ３ │共同販賣第一級毒品，累犯，處有期徒刑拾陸年，扣案之電子磅秤│
│    │1 台、SAMPO 行動電話1 支均沒收，未扣案之販賣毒品所得新台幣│
│    │貳仟元沒收，如全部或一部不能沒收時，以其與丙○○之財產連帶│
│    │抵償之。                                                  │
├──┼─────────────────────────────┤
│ ４ │共同販賣第一級毒品，累犯，處有期徒刑拾陸年，扣案之電子磅秤│
│    │1 台、SAMPO 行動電話1 支均沒收，未扣案之販賣毒品所得新台幣│
│    │貳仟元沒收，如全部或一部不能沒收時，以其與丙○○之財產連帶│
│    │抵償之。                                                  │
├──┼─────────────────────────────┤
│ ５ │共同販賣第一級毒品，累犯，處有期徒刑拾陸年，扣案之電子磅秤│
│    │1 台、SAMPO 行動電話1 支均沒收，未扣案之販賣毒品所得新台幣│
│    │仟元沒收，如全部或一部不能沒收時，以其與丙○○之財產連帶│
│    │抵償之。                                                  │
├──┼─────────────────────────────┤
│ ６ │共同販賣第一級毒品，累犯，處有期徒刑拾陸年，扣案之電子磅秤│
│    │1 台、SAMPO 行動電話1 支均沒收，未扣案之販賣毒品所得新台幣│
│    │伍佰元沒收，如全部或一部不能沒收時，以其與丙○○之財產連帶│
│    │抵償之。                                                  │
├──┼─────────────────────────────┤
│ ７ │共同販賣第一級毒品，累犯，處有期徒刑拾陸年，扣案之電子磅秤│
│    │1 台、SAMPO 行動電話1 支均沒收，未扣案之販賣毒品所得新台幣│
│    │伍佰元沒收，如全部或一部不能沒收時，以其與丙○○之財產連帶│
│    │抵償之。                                                  │
├──┼─────────────────────────────┤
│ ８ │共同販賣第一級毒品，未遂，累犯，處有期徒刑拾貳年，扣案之電│
│    │子磅秤1 台、SAMPO 行動電話1 支均沒收。                    │
├──┼─────────────────────────────┤
│ ９ │共同販賣第一級毒品，累犯，處有期徒刑拾陸年，扣案之電子磅秤│
│    │1 台、SAMPO 行動電話1 支均沒收，未扣案之販賣毒品所得新台幣│
│    │壹仟元沒收，如全部或一部不能沒收時，以其與丙○○之財產連帶│
│    │抵償之。                                                  │
├──┼─────────────────────────────┤
│１０│販賣第二級毒品，累犯，處有期徒刑捌年，扣案之電子磅秤1 台沒│
│    │收，未扣案之販賣毒品所得新台幣仟元沒收，如全部或一部不能│
│    │沒收時，以其財產抵償之。                                  │
└──┴─────────────────────────────┘
附表二：被告丙○○犯行部分
┌──┬─────────────────────────────┐
│ １ │共同販賣第一級毒品，處有期徒刑拾伍年，扣案之電子磅秤1 台、│
│    │SAMPO 行動電話1 支均沒收，未扣案之販賣毒品所得新臺幣壹仟元│
│    │沒收之，如全部或一部不能沒收時，以其與乙○○之財產抵償之。│
├──┼─────────────────────────────┤
│ ２ │共同販賣第一級毒品，處有期徒刑拾伍年，扣案之電子磅秤1 台、│
│    │SAMPO 行動電話1 支均沒收，未扣案之販賣毒品所得新臺幣壹仟元│
│    │沒收之，如全部或一部不能沒收時，以其與乙○○之財產抵償之。│
├──┼─────────────────────────────┤
│ ３ │共同販賣第一級毒品，處有期徒刑拾伍年，扣案之電子磅秤1 台、│
│    │SAMPO 行動電話1 支均沒收，未扣案之販賣毒品所得新臺幣貳仟元│
│    │沒收之，如全部或一部不能沒收時，以其與乙○○之財產抵償之。│
├──┼─────────────────────────────┤
│ ４ │共同販賣第一級毒品，處有期徒刑拾伍年，扣案之電子磅秤1 台、│
│    │SAMPO 行動電話1 支均沒收，未扣案之販賣毒品所得新臺幣貳仟元│
│    │沒收之，如全部或一部不能沒收時，以其與乙○○之財產抵償之。│
├──┼─────────────────────────────┤
│ ５ │共同販賣第一級毒品，處有期徒刑拾伍年，扣案之電子磅秤1 台、│
│    │SAMPO 行動電話1 支均沒收，未扣案之販賣毒品所得新臺幣仟元│
│    │沒收之，如全部或一部不能沒收時，以其與乙○○之財產抵償之。│
├──┼─────────────────────────────┤
│ ６ │共同販賣第一級毒品，處有期徒刑拾伍年，扣案之電子磅秤1 台、│
│    │SAMPO 行動電話1 支均沒收，未扣案之販賣毒品所得新臺幣伍佰元│
│    │沒收之，如全部或一部不能沒收時，以其與乙○○之財產抵償之。│
├──┼─────────────────────────────┤
│ ７ │共同販賣第一級毒品，處有期徒刑拾伍年，扣案之電子磅秤1 台、│
│    │SAMPO 行動電話1 支均沒收，未扣案之販賣毒品所得新臺幣伍佰元│
│    │沒收之，如全部或一部財產抵償之。不能沒收時，以其與乙○○之│
│    │財產抵償之。                                              │
├──┼─────────────────────────────┤
│ ８ │共同販賣第一級毒品，未遂，處有期徒刑拾壹年，扣案之電子磅秤│
│    │1 台、SAMPO 行動電話1 支均沒收。                          │
├──┼─────────────────────────────┤
│ ９ │共同販賣第一級毒品，處有期徒刑拾伍年，扣案之電子磅秤1 台、│
│    │SAMPO 行動電話1 支均沒收，未扣案之販賣毒品所得新臺幣壹仟元│
│    │沒收之，如全部或一部不能沒收時，以其與乙○○之財產抵償之。│
└──┴─────────────────────────────┘
附表三：
   ┌──┬──────┬────┬────────────────┐
   │編號│時間        │金額    │地點及交易對象                  │
   ├──┼──────┼────┼────────────────┤
   │ 1  │97年6月16日 │1,000元 │丁○○以電話與乙○○聯絡後，在許│
   │    │20、21時許  │        │芳禎、丙○○位於高雄縣鳳山市新樂│
   │    │            │        │街84號5 樓住處，向其購買數量不詳│
   │    │            │        │之海洛因1 小包。                │
   ├──┼──────┼────┼────────────────┤
   │ 2  │97年6月20日7│1,000元 │丁○○以電話與乙○○聯絡後，在上│
   │    │、8時許     │        │開地點，向其購買數量不詳之海洛因│
   │    │            │        │1 小包。                        │
   ├──┼──────┼────┼────────────────┤
   │ 3  │97年6 月23日│2,000元 │丁○○以電話與乙○○聯絡後，在許│
   │    │10、11時許  │        │芳禎上址住處，向其購買數量不詳之│
   │    │            │        │海洛因1小包。                   │
   ├──┼──────┼────┼────────────────┤
   │ 4  │97年6月24日 │2,000元 │丁○○以電話與乙○○聯絡後，在上│
   │    │22、23時許  │        │開地點，向其購買數量不詳之海洛因│
   │    │            │        │1 小包。                        │
   ├──┼──────┼────┼────────────────┤
   │ 5  │97年7年3日  │3,000元 │丁○○以電話與丙○○聯絡後，在上│
   │    │            │        │開地點，向其購買數量不詳之海洛因│
   │    │            │        │1 小包。                        │
   ├──┼──────┼────┼────────────────┤
   │ 6  │97年6月13日 │500元   │甲○○以電話與丙○○聯絡後，在上│
   │    │13 、14時許 │        │開地點樓下，向其購買數量不詳之海│
   │    │，          │        │洛因1 小包。                    │
   ├──┼──────┼────┼────────────────┤
   │ 7  │97年6月16日 │500元   │甲○○以電話與丙○○聯絡後，在上│
   │    │13、14時許  │        │開地點樓下，向其購買數量不詳之海│
   │    │            │        │洛因1 小包。                    │
   ├──┼──────┼────┼────────────────┤
   │ 8  │97年6月20日 │500元   │甲○○以電話與丙○○聯絡後，約定│
   │    │17、18時許  │        │向其購買數量不詳之海洛因1 小包後│
   │    │            │        │，因故未交付海洛因而未遂。      │
   ├──┼──────┼────┼────────────────┤
   │ 9  │97年6月23日9│1,000元 │甲○○以電話與乙○○聯絡後，在上│
   │    │、10時許    │        │開地點樓下，向其購買數量不詳之海│
   │    │            │        │洛因1 小包。                    │
   ├──┼──────┼────┼────────────────┤
   │ 10 │97年6月24日 │3,000元 │戊○○以電話與乙○○聯絡後，在高│
   │    │12、13時許  │        │雄縣鳳山市○○○路220 巷口處，向│
   │    │            │        │其購買數量不詳之甲基安非他命1 小│
   │    │            │        │包。                            │
   └──┴──────┴────┴────────────────┘
附錄本判決論罪科刑法條：
毒品危害防制條例第4條
製造、運輸、販賣第一級毒品者，處死刑或無期徒刑；處無期徒
刑者，得併科新台幣一千萬元以下罰金。
製造、運輸、販賣第二級毒品者，處無期徒刑或七年以上有期徒
刑，得併科新台幣七百萬元以下罰金。
製造、運輸、販賣第三級毒品者，處五年以上有期徒刑，得併科
新台幣五百萬元以下罰金。
製造、運輸、販賣專供製造或施用毒品之器具者，處一年以上七
年以下有期徒刑，得併科新台幣一百萬元以下罰金。
前四項之未遂犯罰之。


司法院資訊處製作；財團法人民間司法改革基金會備份。
